臺灣高等法院高雄分院刑事裁定
                                    110年度毒抗字第469號
抗  告  人
即  被  告  賴燕華



上列抗告人因聲請觀察勒戒案件，不服臺灣屏東地方法院中華民
國110 年10月28日裁定（110 年度毒聲字第845 號），提起抗告
，本院裁定如下：
    主  文
抗告駁回。
    理  由
一、抗告意旨略以：抗告人即被告賴燕華（下稱被告）因毒品案
    件經臺灣屏東地方法院（下稱屏東地院）以110年度毒聲字
    第845 號裁定應送勒戒處所觀察、勒戒，但因被告家中尚有
    一位哥哥患有小兒麻痺，生活起居無法自理，家中只剩被告
    一人能予幫助照顧，且被告已有悔悟之心，業已於平安醫院
    看診治療毒癮，請求給予被告戒癮治療之機會等語。
二、犯毒品危害防制條例第10條之罪者，檢察官應聲請法院裁定
    ，令被告入勒戒處所觀察、勒戒，其期間不得逾2月；依前
    項規定為觀察、勒戒或強制戒治執行完畢釋放後，3 年後再
    犯第10條之罪者，適用本條前2 項之規定，毒品危害防制條
    例第20條第1 項、第3 項分別定有明文。而上開所謂「3 年
    後再犯」，只要本次再犯（不論修正施行前、後）距最近1
    次觀察、勒戒或強制戒治執行完畢釋放，已逾3 年者，即該
    當之，不因其間有無犯第10條之罪經起訴、判刑或執行而受
    影響（最高法院刑事大法庭109 年度台上大字第3826號裁定
    意旨參照）。又毒品危害防制條例所規定之觀察、勒戒程序
    ，係針對受處分人所為保安處分，目的在戒除行為人施用毒
    品身癮及心癮，以達教化與治療之目的，其立法意旨在幫助
    施用毒品者戒毒，性質上為一療程，而非懲罰，並屬強制規
    定，除檢察官審酌個案情形，依同條例第24條第1 項為附命
    完成戒癮治療之緩起訴處分外，凡經檢察官聲請法院裁定將
    被告送勒戒處所觀察、勒戒者，法院僅得就其聲請審查被告
    是否有施用毒品之行為，以及被告是否為「初犯」或為觀察
    、勒戒、強制戒治執行完畢後「3 年後再犯」而為准駁之裁
    定，並無自由斟酌以其他方式替代或得以其他原因免予執行
    之權。又是否給予被告為附命完成戒癮治療之緩起訴處分，
    屬刑事訴訟法第253 條之1 第1 項及第253 條之2 第1 項第
    6 款特別賦予檢察官之職權裁量，法院原則上應尊重檢察官
    職權之行使，僅對其裁量為有限之低密度審查。
三、經查：
㈠、被告於民國110 年8 月15日11時許，在屏東縣○○鄉○○路000 
    號之居所，施用第一級毒品海洛因、第二級毒品甲基安非他
    命各1次之事實，業據被告於警詢及偵查中均坦承不諱，且
    其於110 年8 月16日10時15分許為警採尿送驗，結果呈可待
    因、嗎啡陽性反應，有尿液送檢人真實姓名代號對照表（代
    號：里偵查00000000）、勘察採證同意書、正修科技大學超
    微量研究科技中心110 年9月7 日尿液檢驗報告（可待因2,7
    50ng/mL、嗎啡79,600ng/mL、安非他命1,170ng/mL、甲基安
    非他命20,080ng/mL）等件在卷可參，足認被告上開任意性
    自白與事實相符。本件事證明確，被告於前揭時、地，施用
    海洛因、甲基安非他命之事實，堪予認定。
㈡、被告於87年間因施用毒品案件，經觀察、勒戒後由臺灣屏東
    地方檢察署（下稱屏東地檢署）檢察官以87年度毒偵字第68
    80號為不起訴處分確定；復於88年間再次施用毒品，經觀察
    、勒戒及強制戒治後，於91年5 月26日強制戒治執行完畢，
    並經屏東地院以89年度易字第941號判處有期徒刑1 年8 月
    確定；再於90年間因施用毒品，經本院以90年度上訴字第17
    15號判處應執行有期徒刑1 年9 月確定；又於97年間因施用
    毒品案件，經觀察、勒戒及強制戒治，於98年8 月28日強制
    戒治執行完畢釋放，並經屏東地檢署檢察官以98年度戒毒偵
    字第116 號為不起訴處分確定；再於99年間因施用毒品案件
    ，經屏東地檢署檢察官以99毒偵字第1170號為附命戒癮治療
    之緩起訴處分，惟於緩起訴期間內，多次未按規定於指定期
    間接受觀護人採尿檢驗，而經該署檢察官以100 年度撤緩字
    第127 號撤銷緩起訴處分，並以100 年度撤緩偵字第171 號
    提起公訴，經屏東地院以100 年度訴字第1076號判處有期徒
    刑10月確定；另於100 、101 年間再因施用毒品案件，經屏
    東地院分別以100 年度訴字第1192號、100 年度訴字第748 
    號、101 年度訴字第405 號、101 年度訴字第951 號判處有
    期徒刑6 月、6 月、1 年6月、7 月、9 月確定；此有臺灣
    高等法院被告前案紀錄表在卷可稽。被告本件施用第一、二
    級毒品行為，距離最近一次強制戒治執行完畢釋放即98年8 
    月28日已逾3 年，而被告於上開觀察、勒戒及強制戒治執行
    完畢釋放後、本件犯行之前，期間雖有多次施用第一、二級
    毒品經判刑、執行之紀錄，惟依現行毒品危害防制條例著重
    施用毒品者具「病患」特質之修法目的，參照前揭最高法院
    刑事大法庭裁定意旨，本件自屬符合毒品危害防制條例第20
    條第3 項「3年後再犯」之要件，檢察官得聲請法院裁定，
    令被告入勒戒處所觀察、勒戒。
㈢、本件經檢察官斟酌被告有反覆施用不同毒品之習慣，本次施
    用毒品之尿液檢驗報告顯示之閾值（應為檢驗濃度）亦高，
    且觀其生活情形多與施用、販賣毒品之人密切接觸、交往複
    雜等情，認有實施觀察、勒戒以澈底戒斷毒癮之必要，聲請
    原審裁定令被告入勒戒處所觀察、勒戒，此有屏東地檢署11
    0年度毒偵字第1803、110年度聲觀字第664號檢察官聲請書
    在卷可憑，檢察官所陳本件裁量送請觀察、勒戒之事由，核
    與被告上揭毒品前案紀錄及本案偵查卷宗顯示被告施用毒品
    情形及來源相符。又參酌被告自最近一次觀察、勒戒及強制
    戒治執行完畢後，即多次因施用毒品，經法院判處罪刑確定
    ，已如前述，則被告屢犯施用毒品犯行，且曾經檢察官給予
    附命完成戒癮治療之緩起訴處分，惟被告未配合按時接受採
    尿檢驗，嗣遭撤銷上開緩起訴處分，亦堪認定被告戒絕毒癮
    之意志不堅、自制力薄弱，此次若僅以寬鬆之社區性戒癮治
    療，確難期待其能完全戒絕毒癮。是以，檢察官基於上開事
    由之考量，聲請令被告入勒戒處所觀察、勒戒，以監禁式之
    治療方式，求短時間內隔絕被告之毒品來源，務使其專心戒
    除毒癮，而未依刑事訴訟法第253 條之1 規定對抗告人為附
    命完成戒癮治療之緩起訴處分，核其此部分職權之行使尚屬
    合法，形式上亦無裁量恣意或濫用之情。因檢察官就被告是
    否得採行為「緩起訴之戒癮治療」，乃屬其職權之行使，本
    件既查無檢察官前開觀察、勒戒之聲請，有何違背法令、認
    定事實有誤或其他重大明顯瑕疵之處，對於檢察官裁量權之
    適法行使，法院自應予以尊重。從而，原審據以裁定被告施
    用第一、二級毒品，令入勒戒處所觀察、勒戒，其期間不得
    逾2 月，核其認事用法，並無違誤或不當。至於被告抗告意
    旨所述須照顧弟弟之家庭狀況，既與被告染患毒癮之因素無
    關，顯與其應否送請觀察、勒戒之評估無涉，自無從據為不
    宜適用觀察、勒戒程序之正當理由。
四、綜上所述，被告仍執前詞提起抗告，而指摘原裁定不當，為
    無理由，應予駁回。
據上論斷，應依刑事訴訟法第412條，裁定如主文。
中　　華　　民　　國　　110 　年　　12　　月　　14　　日
                  刑事第八庭    審判長法  官  邱明弘
                                      法  官  黃宗揚
                                      法  官  林書慧
以上正本證明與原本無異。
不得再抗告。
中　　華　　民　　國　　110 　年　　12　　月　　14　　日
                                      書記官  林昭吟